【裁判字號】    89,重訴,1304
【裁判日期】    900605
【裁判案由】    損害賠償
【裁判全文】
臺灣臺北地方法院民事判決  八十九度重訴字第一三○四號
    原      告    聯蓬食品股份有限公司
    法定代理人    乙○
    訴訟代理人    陳峰富  律師
    複  代理人    王雪娟  律師
                  蘇飛健  律師
                  滕澤珩  律師
    被      告    丙○○  住台北市○○區○○路一巷十一號
                  丁○○  住台北市○○路○段十五號
    被      告    自立晚報社股份有限公司  設台北市○○路○段十五號
    法定代理人    甲○○  住同.
    訴訟代理人    劉敏卿  律師
右當事人間請求損害賠償事件，本院判決如左：
    主    文
原告之訴及假執行之聲請均駁回。
訴訟費用由原告負擔。
    事    實
一、原告方面：
    (一)聲明：
      １被告應連帶給付原告新台幣（下同）三十七億元及自起訴狀繕本送達之翌日
        起至清償日止，按年息百分之五計算之利息。
      ２願供擔保，請准宣告假執行
    (二)陳述：
      １自立早報原屬於被告自立晚報社股份有限公司（以下簡稱自立晚報社）所發
        行之報紙，被告丙○○、丁○○皆受僱於自立晚報社，分別擔任自立早報之
        記者、總編緝。丙○○未向票據交換所及原告聯蓬食品股份有限公司查證，
        逕於民國八十七年九月廿三日自立早報及自立產經第七版撰寫內容不實之新
        聞報導：「．．．聯蓬在上週起便陸續出現跳票的事情，保守估計目前所跳
        票的金額已超過三十七億元，其中包括數家銀行二十九億元，租賃、票券業
        也有五─六億元，廠商部分的金額則約五、六百萬元．．．」並經被告自立
        早報總編輯丁○○審閱決定刊載於當日自立早報及自立產經第七版，並於當
        日頭版財經中心綜合報導欄內以特大標題編輯刊載：「跳票三十七億元聯蓬
        食品關門」。
      ２原告自七十年成立至今，皆本競競業態度經營公司，近年來並成為國內最大
        牛肉進口商，對外建立良好信用，有極高評價之商譽，業績蒸蒸日上，自八
        十六年起，年營業額已達二十六億九千餘萬元，八十六年淨利為八千五百五
        十二萬零三百三十五元，八十七年上半年營業額亦穩定成長，惟於被告報導
        後，致使原告公司商譽大受影響，致年營業額降至二十四億七千餘萬元，衰
        退幅度百分之八十二，全年虧損達四億九千三百三十三萬六千六百七十七元
        ，及至八十八年度，營業狀況每下愈況，全年營業額僅四千餘萬元，虧損達
        五千九百八十九萬九千六百三十四元，至八十八年十一月份，原告已虧損累
        累，迫不得已，遂於八十八年十一月向經濟部申請自八十八年十一月十六日
        起暫停營業一年，原告損失甚鉅，依民法第十八條、第一百八十四條、第一
        百八十五條、第一百八十八條、第一百九十五條及第二百一十六條規定，自
        應由被告負連帶賠償之責。
      ３本件被告刊登不實報導後，中華商業銀行即依據該報導而執行假扣押，此假
        扣押程序導致原告嚴重資金調度困難。
      ４原告起訴主張之金額共為三十七億元，茲特區分其中財產上之損害賠償為三
        十六億元，另非財產上之損害賠償為一億元。
        (1)原告公司營業項目為：進口冷凍、冷藏牛肉、羊肉銷售；冷凍調理食
          品之加工：如炸雞塊、雞堡．．．等供各國內速食市場；冷藏、冷凍加
          工肉品：肉絲、肉片、牛排等供應大賣場、超市。原告為國內最大牛肉進
          口商，從紐西蘭、澳洲、美國、加拿大等進口高品質牛肉，供各國內消費
          者，市場佔有率達百分之三十以上。由於經濟環境改變，國人對冷凍調理
          食品的依賴性日漸增加，而隨著外食人口增多，方便、衛生的速食產品在
          食品業中展露頭角。原告生產之冷凍調理食品，符合ＣＡＳ優良食品認定
          證書，准予使用ＣＡＳ優良食品標誌。原告曾經台灣證券交易所董監聯席
          會議審查通過公司股票上市。此外，原告公司自八十五年以後，每年營業
          額均有成長，八十六年營業額二十六億九仟餘萬元，淨利八千五百餘萬元
          ，八十七年上半年亦穩定成長，至九月份因媒體不實報導公司財務週轉不
          靈，退票達三十七億元致銀行紛紛採取凍結公司授信額度，假扣押公司資
          產，公司為穩住客戶，不得已降價求售，致八十七年營業額較八十六年減
          少百分之八點一一，虧損四億九千餘萬元。八十八年營運更是每況愈下，
          營業額僅四千餘萬元，虧損近六千萬。公司至此已無法繼續營運，於八十
          八年十一月停止營業，損失金額實難以估計。
        (2)原告之營業額、淨利比較表：
        ┌───┬─────────┬───────┬─────────┐
        │年  度│營  業  額        │成長率        │淨      利        │
        ├───┼─────────┼───────┼─────────┤
        │八十五│二、六六五、一八五│              │一○九、○八八    │
        ├───┼─────────┼───────┼─────────┤
        │八十六│二、六九五、七五四│一．一五％    │八五、五二○      │
        ├───┼─────────┼───────┼─────────┤
        │八十七│二、四七七、○五八│八．一一％    │（四九三、三三七）│
        ├───┼─────────┼───────┼─────────┤
        │八十八│四一、八○○      │九八．三一％  │（五九、九○○）  │
        └───┴─────────┴───────┴─────────┘
    (三)證據：提出行政院新聞局函、八十七年九月廿三日自立早報及自立產經剪報影
      本、臺灣高等法院八十九年度上易字第二六五三號刑事判決書、八十六年度營
      利事業所得稅結算申報書、八十七年度營利事業所得稅結算申報書、八十八年
      度營利事業所得稅結算申報書、經濟部八十八年十一月十八日經（０８８）商
      字第０８８０４１５９０號函、中華商業銀行假扣押聲請狀影本、財政部證券
      管理委員會函件影本、台灣證券交易所函件影本、食品工業發展研究所優良食
      品認證書影本、營利事業所得稅結算申報資料影本為證。
二、被告方面：
    (一)聲明：
      １丙○○部分：原告之訴及假執行之聲請均駁回。
      ２丁○○及自立晚報社部分：
        (1)原告之訴及假執行之聲請均駁回。
        (2)如受不利之判決，願供擔保，請准為免假執行之宣告。
    (二)陳述：
      １丙○○部分：
        (1)系爭報導，其已經過合理的查證。
        (2)該篇報導其係站在公益的角度據實報導，原告公司虧損的原因，並非該篇
          報導造成的，原告的經營本來就已經有問題了。
      ２丁○○部分：
        (1)自立早報與自立產經為兩份報紙，一起發行，其為自立早報的總編輯，自
          立產經部分是訴外人副總編輯陳當勝負責的，陳當勝說已做過合理的查證
          ，無毀謗的故意。
        (2)中國時報也有做同樣的報導，原告公司並非該篇報導而產生虧損。
        (3)自立產經及自立早報的報導，僅是反應現實而已，與原告營運狀況沒有關
          連。
        (4)當時找不到原告的負責人來做平衡報導，後來證明原告跳票一億六千餘萬
          元，證明我們報導的方向是正確的。
        (5)中華商銀的假扣押與系爭報導無因果關係。
      ３自立晚報社部分：
        原告就本案請求有無因果關係，應予證明，事實上本件原告之損害與被告之
        行為間，根本無因果關係存在，其請求顯無理由。原告於八十七年九月廿三
        日系爭報導前，已有一億六千萬元鉅款之退票紀錄，原告之存款帳戶亦於退
        票同時被列為拒絕往來戶，其債信已因之掃地，原告謂往來銀行、廠商與客
        戶質疑原告之財務，凍結原告資金，阻止原告提領存貨云云，均係因原告本
        身財務出現問題，對外負債達三十幾億元，且於退票前二日即關閉大門，債
        權人索討無門，當然到處放話，並採取自力救濟之方法，此均與系爭報導無
        關。且一般社會觀念，退票一億元，並拒絕往來與退票三十七億元或退票三
        百七十億元拒絕往來，並無多大之區別，尤其就銀行而言，支票存款帳戶有
        三張退票紀錄、拒絕往來，就是債信破產，至於退票金額多寡，並無區別實
        益，此猶如一槍早已斃命，嗣後補上去的十槍、百槍與死因根本無關，不追
        究第一槍之責任，來怪罪後面的十槍、百槍，實無道理。原告事實上負債達
        三十七億元，由於原告自行關閉採訪門路，致記者只能由旁查證，才誤將全
        部負債三十七億元，報導為跳票三十七億元。原告確有高額之退票紀錄及鉅
        額之負債，因此原告所指債權人之動作，應與報載錯誤無關，何況第二天記
        者，立即有平衡更正之報導，該錯誤報導之影響應等於零，尤其該日報載跳
        票三十七億元之同時所附帶之說明「其中包括銀行二十九億元，租賃、票券
        業務也有五、六億元；廠商部分之金額則約為五、六百萬元」均屬負債之事
        實，原告之債權人或一般讀者見此說明，幾不可能受「跳票」兩字誤載之影
        響。
    (三)證據：
      １丙○○部分：提出商業週刊、今週刊節影本為證。
      ２自立晚報社部分：提出八十七年九月廿三日中國時報剪報影本為證，並請求
        向台北市票據交換所函查原告於八十七年九月廿三日前有無跳票紀錄等情事
        ，復聲請訊問證人王又曾。
三、本院依職權調閱八十八年字第一一六六號、本院八十八年度自字第七二八號、臺
    灣高等法院八十九年度上易字第二六五三號案卷。
    理    由
一、程序方面：
    (一)原告之法定代理人於起訴前已變更為乙○，有原告之公司變更登記事項卡在卷
      可稽，原告請求將其法定代理人由林庭盛更為乙○，被告丁○○則辯稱原告之
      起訴未經合法代理，應予駁回云云。經查，法人之法定代理人有欠缺或錯誤，
      並非不得補正，此觀諸民事訴訟法第二百四十九條之規定甚明，今原告以其狀
      載之法定代理人錯誤，請求予以更正，自無不合，應予准許。
    (二)被告自立晚報社之法定代理人原為陳政輝，於訴訟繫屬中，變更為陳錦錠，嗣
      再變更為甲○○，有該公司之變更登記事項卡在卷可查，自立晚報社具狀聲明
      由甲○○承受本件訴訟，核無不合，亦應准許。
二、實體方面：
    (一)原告起訴主張：被告丙○○、丁○○皆受僱於自立晚報社，分別擔任自立早報
      之記者、總編緝。丙○○未向票據交換所及原告查證，逕於八十七年九月廿三
      日自立早報及自立產經第七版撰寫內容不實之新聞報導：「．．．聯蓬在上週
      起便陸續出現跳票的事情，保守估計目前所跳票的金額已超過三十七億元，其
      中包括數家銀行二十九億元，租賃、票券業也有五─六億元，廠商部分的金額
      則約五、六百萬元．．．」並經被告自立早報總編輯丁○○審閱決定刊載於當
      日自立早報及自立產經第七版，並於當日頭版財經中心綜合報導欄內以特大標
      題編輯刊載：「跳票三十七億元聯蓬食品關門」。於被告報導後，原告公司商
      譽大受影響，致年營業額由八十六年之二十六億九千餘萬元，降至二十四億七
      千餘萬元，衰退幅度百分之八十二，全年虧損達四億九千三百三十三萬六千六
      百七十七元，及至八十八年度，營業狀況每下愈況，全年營業額僅四千餘萬元
      ，虧損達五千九百八十九萬九千六百三十四元，至八十八年十一月份，原告已
      虧損累累，迫不得已，遂於八十八年十一月向經濟部申請自八十八年十一月十
      六日起暫停營業一年，原告損失甚鉅，依民法第十八條、第一百八十四條、第
      一百八十五條、第一百八十八條、第一百九十五條及第二百一十六條規定，請
      求被告連帶賠償財產上之損害三十六億元，及非財產上之損害一億元，合計三
      十七億元等語。
    (二)丙○○則辯以：於系爭報導前，其已經過合理的查證，並站在公益的角度據實
      報導，原告公司虧損的原因，並非該篇報導所造成的，是原告的經營本來就已
      經有問題了等語。
      丁○○則辯稱：自立早報與自立產經為兩份報紙，一起發行，其為自立早報的
      總編輯，自立產經部分是由副總編輯陳當勝負責的，陳當勝說已做過合理的查
      證，其無毀謗的故意。而中國時報也有做同樣的報導，原告並非該篇報導而產
      生虧損，系爭報導，僅是反應現實而已，與原告營運狀況沒有關連，而且報導
      當時找不到原告的負責人來做平衡報導，後來原告確實跳票一億六千餘萬元，
      證明我們報導的方向是正確的。另中華商銀的假扣押與系爭報導無因果關係等
      語。
      自立晚報社則以：系爭報導，與原告之損害間，無因果關係存在，原告於八十
      七年九月廿三日前，已有一億六千萬元鉅款之退票紀錄，原告之存款帳戶亦於
      退票同時被列為拒絕往來戶，其債信已因之掃地，而依一般社會觀念，退票一
      億元，並拒絕往來，與退票三十七億元或退票三百七十億元拒絕往來，並無多
      大之區別，尤其就銀行而言，支票存款帳戶有三張退票紀錄、拒絕往來，就是
      債信破產，至於退票金額多寡，並無區別實益。原告事實上負債達三十七億元
      ，由於原告自行關閉採訪門路，致記者只能由旁查證，才誤將全部負債三十七
      億元，報導為跳票三十七億元，因此原告所指債權人之動作，應與報載錯誤無
      關，何況第二天記者，立即有平衡更正之報導，該錯誤報導之影響應等於零，
      尤其該日報載跳票三十七億元之同時所附帶之說明「其中包括銀行二十九億元
      ，租賃、票券業務也有五、六億元；廠商部分之金額則約為五、六百萬元」均
      屬負債之事實，原告之債權人或一般讀者見此說明，幾不可能受「跳票」兩字
      誤載之影響等語資為抗辯。
    (三)原告主張丙○○、丁○○分別為自立晚報社所屬自立早報之記者及總編輯，丙○○於八十七年九月廿三日自立早報及自立產經第七版撰寫之新聞報導稱：「
      ．．．聯蓬在上週起便陸續出現跳票的事情，保守估計目前所跳票的金額已超
      過三十七億元，其中包括數家銀行二十九億元，租賃、票券業也有五─六億元
      ，廠商部分的金額則約五、六百萬元．．．」並經丁○○審閱決定刊載於當日
      自立早報及自立產經第七版，並於當日頭版財經中心綜合報導欄內以特大標題
      編輯刊載：「跳票三十七億元聯蓬食品關門」之事實，業據其提出八十七年九
      廿三日自立早報及自立產經之剪報一份為證，並為被告所不爭執，應堪信為真
      實。次查，原告主張系爭報導不實，致原告之商譽受損，營業額下降，終至停
      業，使其受有財產及非財產上之損害三十七億元等情，則為被告所否認，並以
      前開情詞置辯。從而，本件兩造之爭點，為系爭報導是否虛偽不實，而致原告
      商譽受有損害，其間有無因果關係存在，及原告得否請求非財產上之損害賠償
      ，茲分別論斷如下：
      １按當事人主張有利於己之事實者，就其事實有舉證之責任，但法律別有規定
        或依其情形顯失公平者，不在此限，民事訴訟法第二百七十七條定有明文。
        又按故意或過失不法侵害他人之權利者，負損害賠償責任，民法第一百八十
        四條亦定有明文，而此項侵權行為損害賠償，須以行為人故意或過失不法侵
        害他人之權利，致他人受有損害，及其損害與行為人之行為間有相當之因果
        關係為其成立要件，而按之上揭舉證責任分配原則，主張此項損害賠償之請
        求權人，自應就其成立要件，負舉證之責。
      ２原告主張被告之系爭報導，不法侵害其商譽即名譽權乙節，雖為被告所否認
        ，丙○○、丁○○二人並辯稱系爭報導前，已盡合理之查證義務云云。惟查
        ，於八十七年九月廿三日系爭報導前，原告之退票金額，僅有一億六千餘萬
        元，有台北市票據交換所八十九年十一月廿七日（八九）北票字第七八０二
        號函及在卷可憑，與系爭報導所刊載之金額三十七億元，差異甚鉅，而丙○○、丁○○二人於撰寫、編輯該報導前，確實未及詳為查證訪問原告之負責
        人林庭盛或原告公司之相關人員，以查明原告公司之經營現況及財務狀況，
        亦未向台北市票據交換所查證原告之退補紀錄等情，業據其二人於刑事案件
        中坦承在卷，業據本院依職權調閱臺灣臺北地方法院檢察署八十八年度偵字
        第一一六六號、本院八十八年度自字第七二八號案卷核對無訛（見上開偵查
        卷第十四頁反面、本院上開刑事卷八十八年八月二十四日、九月二十三日訊
        問筆錄、八十九年四月二十七日審判筆錄）。被告丙○○於上開刑事案件審
        理中，雖辯稱其撰寫該新聞係綜合現場之華僑銀行公告封條所示機器設備已
        被銀行查封，詢及在場警衛、工友及債權人之意見暨當日原告確實關門未營
        業之事實而為之，相信原告公司應有退票三十七億元之事實云云。然此僅能
        證明原告退票之情形或其經營狀況不佳，但非如其撰寫報導之原告有退票三
        十七億元之情事甚明。足證丙○○、丁○○二人於撰寫、編輯系爭報導時，
        難謂無實質之惡意，而渠二人亦因上開報導，而遭判處拘役五十日確定，有
        本院八十八年度自字第七二八號及臺灣高等法院八十九年度上易字第二六五
        三號刑事判決書在卷可參，丙○○、丁○○辯稱報導前已做合理查證云云，
        並非可採。再丁○○又辯稱自立早報與自立產經為兩份報紙，自立產經由副
        總編輯陳當勝負責，其問過陳當勝，他說已經合理的查證云云。然查，從卷
        附之八十七年九月廿三日「自立晚報」與「自立產經」同列在版面之上，實
        看不出為兩份報紙，且此項有利於己之事實，應由其負舉證之責，惟其未經
        舉證以實其說，本難採信，而其另辯稱已問過副總編輯陳當勝云云，丁○○
        亦未舉證證明之，且縱認屬實，亦無解其未盡合理查證之義務，蓋陳當勝為
        副總編輯，為其公司之內部人員，殊難謂詢問過陳當勝即認其已盡合理之查
        證義務。另自立晚報社辯稱，於隔日已作平衡報導，該錯誤報導之影響應等
        於零云云。然系爭報導於刊載發行後，對原告之商譽即已造成侵害，翌日之
        更正平衡報導，亦無足影響侵權行為之成立，自立晚報社此項所辯，自非可
        採。至於被告又辯稱系爭報導之當日，中國時報亦有同樣之報導云云，並提
        出中國時報之剪報影本一份在卷可證。惟訴訟權為憲法所保之權利，其行使
        於否為當事人之自由，而法院則係不告不理，姑不論中國時報當日報導與系
        爭報導之用語措辭，已有所差異，且原告是否認中國時報之報導侵害其權利
        ，要與被告無涉，原告既未對中國時報提起訴訟，本院本無庸加以審究，因
        此被告自不能中國時報亦有相類似之報導，而主張免責。
      ３次按損害賠償之債，以有損害之發生及有責任原因之事實，並二者之間，有
        相當因果關係為成立要件，故主張損害賠償之債，如不合於此項成立要件者
        ，即難謂有損害賠償請求權存在（最高法院四十八年度台上字第四八一號判
        例意參照），而所謂相當之因果關係，係以行為人之行為所造成之客觀存在
        事實，為觀察基礎，並就此客觀存在事實，依吾人智識經驗判斷，通常均有
        發生同樣損害結果之可能者，行為人之行為與損害間，即有因果關係存在。
        原告主張其因被告之系爭報導，致其商譽受損，導致其年營業額下降，終至
        停業，使其受有財產上之損害三十六億元云云，固據其提出八十六年度營利
        事業所得稅結算申報書、八十七年度營利事業所得稅結算申報書、八十八年
        度營利事業所得稅結算申報書附卷可稽。惟為被告所否認，並辯稱原告之損
        害與被告之系爭報導無因果關係等語。經查，從原告所提之原告八十六年度
        營利事業所得稅結算申報書，可知原告八十六年度之營業收入淨額之帳載結
        算金額為二十六億九千四百零八萬八千四百七十元，自行調整後為二十六億
        九千三百七十五萬四千二百五十九元，營業淨利為八千五百五十二萬零三百
        三十五元，而八十七年度之營業收入淨額之帳載結算金額為二十四億七千四
        百二十二萬一千七百十七元，自行調整後之金額為二十四億七千七百零五萬
        八千二百十四元，八十七年雖較八十六年度短少二億餘元，但與原告所主張
        之三十六億元實有所差距，縱合併原告八十八年度之營利事業所得稅申報書
        觀之，亦無法看出原告受有三十六億元之損害，況原告八十八年度之營業虧
        損，是否與系爭報導有關，亦非無疑，應認原告就此尚未盡舉證責任。且查
        ，於系爭報導之前，原告退票金額達一億六千餘萬元，已如前述，此亦為原
        告所不爭執，而八十七年之營業收入淨額僅較八十六年度短少二億餘元，亦
        如前述，則原告之經營及財務狀況，是否果因被告之系爭報導而受有影響，
        亦非無疑，再由原告八十六年度及八十七年度之營利事業所得稅結算申報書
        所載之營業成本，八十六年度帳載金額為二十三億一千四百四十三萬二千四
        百三十八元、自行調整後為二十三億一千四百六十五萬四千一百八十九元，
        而八十七年度帳載金額為二十七億二千六百五十九萬零八百七十四元、自行
        調整後為二十七億二千一百五十九萬九千七百零七元，八十七年度比八十六
        年度之營業成本高出四億餘元，在此情況下，實難認原告之該二億餘元之損
        失，與被告之系爭報導有相當之因果關係。又查，由刑事案卷中所附之八十
        七年九月二十二日即系爭報導之前一日之原告公司照片（見本院上開刑事案
        卷第一二四頁至一二八頁），由照片中可知原告之廠房機器已由動產抵押權
        人華僑銀行公告占有，原告當時確已大門深鎖，被告辯稱原告早已經營不善
        ，原告之營業損失與系爭報導無相當因果關係等語，良非無據。復查，原告
        提出中華商業銀行之假扣押聲請狀，主張中華商業銀行以被告之系爭報導向
        本院聲請對原告之財產為假扣押程序，進而主張系爭報導與原告之營業損失
        有因果關係云云。惟查，中華商業銀行向本院聲請對原告之財產進行假扣押
        程序，係中華商業銀行正當權利之行使，實難指為非，而中華商業銀行固以
        系爭報導為聲請假扣押之證據，但除此之外，中華商業銀行尚同時提出借據
        及放款客戶還款繳息查詢單為證，此觀該假扣押聲請狀甚明，且若非原告有
        積欠款項而有違約不履行之情事，中華商業銀行豈會對原告進行假扣押程序
        ，以確保其債權，由此益徵原告之經營早已不善，況同樣為銀行業之華僑銀
        行早於前一日行使動產擔保抵押權，已如前述，更足以證明原告上開之主張
        ，並非可採。末查，原告主張其生產之冷凍食品，符合ＣＡＳ優良品認證，
        而原告亦曾經台灣證券交易所審查通過股票上市，因被告之系爭報導，終致
        其公司停業云云，並提出財政部證券管理委員會（現已更名為財政部證券暨
        期貨管理委員會）八十五年十一月八日（八五）台財證(一)字第六０六五三號
        函、台灣證券交易所八十五年十月一日台證（八五）上字第二０七三六號函
        及ＣＡＳ優良食品認定證書為證。惟查，原告產品之品質與其經營之良窳與
        否，並無必然之關聯，又其股票雖於八十五年間經台灣證券交易所董事監察
        人聯席會議決議通過，然財政部證券管理委員會則尚未核准，而八十五年至
        八十七年間，原告之經營狀況並非保持良好，已如前述，因此尚難以此認為
        原告之虧損及停業，與系爭報導有因果關係。
      ４復按非財產上之損害賠償，係因人之身體、健康、名譽、自由、信用、隱私
        、貞操等人格權或法益受侵害時，被害人之精神上衡遭受痛苦，而此項痛苦
        難以如財產上之損害來的明確及量化，法律上遂賦與被害人非財產上之損害
        賠償請求權，因此其請求必以精神上受有痛苦為必要，而其衡量之標準，則
        須斟酌雙方之身分資力與加害程度，及其他各種客觀情事以為斷。而公司係
        依法組織之法人，其名譽遭受損害，無精神之痛苦可言，登報道歉已足回復
        其名譽，自無依民法第一百九十五條第一項規定請求非財產上損害賠償之餘
        地（最高法院六十二年度台上第二八０六號判例意旨參照）。本件原告為公
        司組織之法人，其請求被告連帶賠償非財產上之損害賠償一億元，按諸上揭
        說明，顯非有據，難予准許。
    (四)綜上所述，本件被告所為系爭報導，固侵害原告之名譽權，惟原告不能舉證證
      明其因之受有營業損失三十六億元，亦未能證明丙○○、丁○○之行為與其損
      害間有相當因果關係存在，又原告為公司法人，無精神上之痛苦可言，其請求
      精神上損害賠償一億元，亦依法無據。從而，原告依侵權行為法律關係，請求
      被告連帶賠償其三十七億元，為無理由，應予駁回。
三、原告之訴既為無理由，其假執行之聲請，即失所附麗，應併予駁回之。
四、本件事證已臻明確，兩造其餘之攻擊、防禦方法與所舉未經援用之證據，及自立
    晚報社聲請訊問證人王又曾，經本院審酌後，認均與判決結果不生影響，爰不予
    一一論駁及訊問，附予敘明。
五、據上論結，本件原告之訴為無理由，依民事訴訟法第七十八條，判決如主文。
中      華      民      國    九十      年      六      月      五      日
                                      民事第六庭法      官  劉坤典
右為正本係照原本作成
如對本判決上訴，須於判決送達後廿日內向本院提出上訴狀
中      華      民      國    九十      年      六      月      五      日
                                                法院書記官  王朝枝


司法院資訊處製作；財團法人民間司法改革基金會備份。
